【裁判字號】    98,交聲,207
【裁判日期】    980630
【裁判案由】    違反道路交通管理處罰條例聲明異議
【裁判全文】
臺灣新竹地方法院交通事件裁定  98年度交聲字第207號
移送機關    交通部公路總局新竹區監理所
受處分人
即異議人    甲○
上列受處分人因違反道路交通管理處罰條例案件，對於交通部公
路總局新竹區監理所民國98年3 月31日所為竹監營字第裁50-E00
000000號違反道路交通管理事件裁決書聲明異議，本院裁定如下
：
    主  文
原處分撤銷。
甲○汽車駕駛人，駕駛汽車不遵守交通標誌、標線、號誌之指示
，處罰鍰新臺幣玖佰元。
    理  由
一、原處分意旨略以：異議人即受處分人甲○於民國98年1 月16
    日上午9 時許騎乘GZC-620 號普通重型機車，在新竹縣竹北
    市○○○路（西向東）與三民路交岔路口，行經有燈光號誌
    管制之交岔路口，違規紅燈超越停止線，為新竹縣政府警察
    局竹北分局執勤員警親眼目睹、攔停，依法以竹縣警交字第
    E00000000 號違規通知單告發，異議人於收受該舉發通知單
    後向原處分機關提出陳述，經原處分機關函請原舉發單位即
    新竹縣政府警察局竹北分局調查結果，仍認異議人有前開違
    規行為，遂依道路交通管理處罰條例第60條第2 項第3 款規
    定，裁處異議人罰鍰新臺幣（下同）900 元，並記違規點數
    1 點。
二、聲明異議意旨則以：異議人於上述時間騎乘機車由中正東路
    西向東行駛至三民路口，於綠燈時右轉至轉角之便利超商買
    咖啡，異議人停車處已屬三民路口，異議人買完後等三民路
    口之綠燈亮起通行並穿越三民路繼續直行中正東路，卻遭警
    員攔下並告知闖越中正東路口之紅燈，異議人不服並當場辯
    解，該警員改稱取締超越停止線，然異議人並無紅燈超越停
    止線之違規行為，爰依法聲明異議，請求撤銷原處分等語。
三、
（一）按汽車駕駛人駕駛汽車（包括機器腳踏車）不遵守道路交
      通標誌、標線、號誌之指示者，處新臺幣（下同）九百元
      以上一千八百元以下罰鍰，道路交通管理處罰條例第60條
      第2項 第3 款定有明文，道路交通管理處罰條例第60條第
      2 項第3 款定有明文。
（二）經查：異議人甲○於98年1 月16日上午9 時許騎乘GZC-62
      0 號普通重型機車，在新竹縣竹北市○○○路（西向東）
      與三民路交岔路口，適中正東路（西向東）方向車道紅燈
      時，不遵守道路交通標線之指示，斜斜橫越三民路路口並
      行駛行人穿越道後再沿中正東路（西向東）方向行駛，為
      新竹縣政府警察局竹北分局竹北派出所警員發現，當場攔
      停舉發，並經交通部公路總局新竹區監理所裁處異議人罰
      鍰900 元並記違規點數1 點之事實，業據證人即新竹縣政
      府警察局竹北分局竹北派出所警員乙○○到庭結證甚詳（
      參本院卷第21-23 頁），並有其所繪製之現場圖暨拍攝現
      場之相片10張附卷可佐（參本院卷第42-47頁）。
（三）異議人雖辯稱：其當時係停車在中正東路與三民路交岔路
      口之三民路上，進入位在該交岔口之統一便利超商購物，
      嗣於三民路之綠燈亮起始通行並穿越三民路繼續直行中正
      東路，並無闖紅燈或紅燈超越停止線之違規行為云云。然
      異議人為證人乙○○發現時已係一手提咖啡、騎車在斑馬
      線上緩慢前行橫越三民路口後再續往中正東路直行，彼時
      中正東路上之燈號為紅燈等情，業據證人乙○○證述甚詳
      （參本院卷第22-23 頁），並有其當庭製作之現場圖在卷
      可參（參本院卷第27頁）。證人對於異議人違規之詳細情
      節證述明確、詳盡，其證述應可採信。再者，交通警員掣
      單舉發違反道路交通管理處罰條例所列之違規事實，本質
      上為行政處分，係公務員基於職務上權力，依法就特定之
      具體事件所為具有公法上效果之單方行政行為，基於公務
      員為公法上行為具有公信力之原則，該行政處分當可被推
      定為真正，其據以依法處分之事實亦應認定為正確無誤。
      此觀行政罰法第7 條第1 項固規定：「違反行政法上義務
      之行為非出於故意或過失者，不予處罰。」，惟同法第1
      條但書規定：「其他法律有特別規定者，從其規定。」，
      而道路交通管理處罰條例第85條第4 項規定：「依本條例
      規定逕行舉發或同時併處罰其他人之案件，推定受逕行舉
      發人或該其他人有過失」，益將上開有關逕行舉發之法定
      效力予以明文化，即依上開法條意旨，異議人既經逕行舉
      發違規，即經推定為有過失，此即屬行政罰法第1 條但書
      所稱之特別規定。另依道路交通管理處罰條例科處行政罰
      事件，依據公法爭議之舉證責任分配法則，固應先由行政
      機關就其業已履踐相關正當法律程序，以及人民應受處罰
      之客觀違反法令行為，負證明之責，受處罰人就行政機關
      已為相當證明之前開事項，若主張欠缺主觀歸責條件或為
      其他抗辯，亦須就其所辯提出反證。惟行政機關對於前開
      應為舉證事項，並非不得以執行查察取締勤務人員，依據
      調查人證之程序，使就親歷事實提供不可替代之證明方法
      。受處罰人就該證人所述見聞經過之真實性倘有質疑，除
      依法定交互詢問程序加以檢驗外，亦不得僅因證人之個人
      身分、地位或與當事人之關係而謂其不得作證，或憑己意
      指為必須代以其他特定之證據方法，此在證人業已具結願
      依偽證罰則擔保證言可信之場合，尤屬當然。且異議人就
      證人乙○○所製作之現場圖及拍攝之現場相片，除爭執其
      被警攔停之地點外，餘均表示無意見（參本院卷第53頁）
      ，本院復查無何證據足資證明證人乙○○有捏造事實違法
      取締之情事，則執勤警員本其維護交通秩序、公眾安全職
      責所為之舉發，自應受到合法、正確之推定。況且證人乙
      ○○與異議人素不相識，復無怨隙，應無甘冒觸犯偽證之
      罪責，故意構詞誣陷異議人之必要。
（四）按行人穿越道指在道路上以標線劃設，供行人穿越道路之
      地方，道路交通管理處罰條例第3 條第4 款定有明文。而
      行人穿越道即俗稱之斑馬線，本件異議人自承騎車在三民
      路口之斑馬線上行駛，即屬違反上開規定之行為，異議人
      以取締警員不清楚其當時機車停放何處為由抗辯，顯不足
      取。
（五）異議人仍執其係停車在三民路上，三民路口之綠燈亮起，
      即可騎車橫越三民路口往中正東路方向行駛云云置辯，然
      異議人之機車既係欲橫越三民路往中正東路方向直行，自
      應遵循直行車道之行車管制號誌燈號駕駛，彼時中正東路
      之號誌為紅燈，即不應於中正東路上之交通號誌為紅燈時
      橫越三民路口。況異議人當時並非順向停在三民路口而係
      逆向停在三民路口，縱當時三民路口之交通號誌為綠燈，
      其應沿三民路迴轉後順向駛至三民路路口再右轉中正東路
      ，尚不得逕行橫越三民路口。且當時三民路口之綠燈亮起
      ，亦即顯示三民路上之車輛可順向往前直行通過該路口，
      異議人於彼時騎車橫越三民路路口，顯已妨礙三民路上欲
      經過該路口之車輛通行。是異議人所辯上開各節，均無足
      採，異議人上開不遵守道路交通標誌、標線、號誌之違規
      行為，因證據明確而堪予認定。
四、綜上所述，本件異議人確有上開不遵守道路交通標誌、標線
    、號誌之指示之違規行為，縱其停車、啟動機車地點非在中
    正東路上，固無所謂紅燈超越停止線之違規事由，然其不遵
    守道路交通標誌標線號誌指示之違規事實至為明顯，不得以
    其停車處非在中正東路上而無紅燈超越停止線之事由作為規
    避本件交通違規之理由。原處分機關對異議人之前揭違規行
    為，依道路交通管理處罰條例第60條第2 項第3 款處罰鍰90
    0 元，固非無見，惟原處分係認異議人有紅燈超越停止線之
    違規行為，而異議人之違規行為實係騎車在專供行人使用之
    行人穿越道行駛，且原處分舉發異議人違反之法條係道路交
    通管理處罰條例第60條第2 項第3 款，依道路交通管理處罰
    條例條例第63條第1 項第1 款規定，有同條例第60條第1 項
    、第2 項第1 款、第2 款之情形者，始須併記違規點數1 點
    ，然本件異議人違反之法條係同條例第60條第2 項第3 款，
    而非屬同條例第2 項第1 、2 款，自無庸併記違規點數1 點
    ，原處分依同條例第63條第1 項第1 款併記違規點數1 點，
    以上均難認為允洽，異議人之異議雖無理由，然原處分既有
    不當，自應由本院將原處分撤銷，依上述道路交通管理處罰
    條例第60條第2 項第3 款及違反道路交通管理事件統一裁罰
    基準表之規定，對異議人裁處如主文第2 項所示，以茲適法
    。
據上論結，依道路交通案件處理辦法第20條，裁定如主文。
中    華    民    國    98    年    6     月    30    日
                  交通法庭法  官    賴淑敏
以上正本證明原本無異。
如不服本裁定，應於裁定送達後5日內向本院提出抗告狀。
中    華    民    國    98    年    7     月    1     日
                          書記官    劉亭筠


司法院資訊處製作；財團法人民間司法改革基金會備份。
